臺灣高等法院臺中分院刑事裁定
110年度聲再字第108號

再審聲請人  
即受判決人  張豈銓


上列再審聲請人即受判決人因違反毒品危害防制條例案件，對於
本院中華民國107年5月24日107年度上訴字第401號第二審確定判
決，聲請再審，本院裁定如下：
    主  文
再審之聲請駁回。
    理  由
壹、再審聲請人即受判決人張豈銓（下稱聲請人）聲請再審意旨
    略以：㈠證人李秋地之證述內容，時、地、事均有違誤，該
    證人於民國106年3月間曾中風、神智異常，而後於同年4、5
    月間進行指證，則其指證有何可信度，又該證人於審判中分
    明答非所問，於偵查中口齒不清，請求對證人李秋地做精神
    鑑定。㈡證人於偵查中所為之證述應屬傳聞證據，且施用毒
    品者所稱其向某人買受毒品之指證，不得作為有罪判決之唯
    一證據，仍須調查其他必要之證據，然證人張榮嘉指證部分
    ，單憑譯文，沒有調查其他事證就做有罪判決，且譯文中亦
    無提及金額，聲請人請求傳喚證人及調閱監視器畫面，以佐
    證指控不實，卻未予調查就結案。㈢另請求①對證人張榮嘉、
    聲請人及相關人等進行測謊，以佐證聲請人為清白；②勘驗
    警詢筆錄製作過程，確認證人是否有不當取供。㈣聲請人遭
    查獲時，全然配合警方辦案，且配合警方將毒品來源的上游
    引出，使警方將其逮捕並查獲更多毒品，原確定判決卻以欠
    缺相當因果關係，未依毒品危害防制條例第17條第1項規定
    減輕其刑，顯有未洽，聲請人於本院審理時請求調查106年3
    月間與上游的通訊紀錄、便利商店內監視器畫面及帳戶提領
    紀錄等，以證明聲請人確實有與上游交易毒品後再轉交予他
    人之情況，原確定判決卻以與待證事實無關重要為由，一概
    不予調查，請審酌上情，調查聲請人與上游106年3月至5月
    間通聯紀錄及LINE對話內容、106年3月間三重區仁義街7-11
    便利商店監視畫面、店內ATM提領紀錄，以佐聲請人所供毒
    品來源與本案相同並有因果關係存在，讓聲請人得依上開規
    定減輕其刑。㈤聲請人因假釋期間違反毒品危害防制條例等
    案件，應屬再犯，原確定判決將聲請人以累犯論處，恐有違
    背法令之虞。㈥綜上所述，原確定判決有上開引用法條錯誤
    及相關事證未盡調查之虞，足以影響判決刑度，依法聲請再
    審，請裁定准予開始再審等語。
貳、聲請人前經臺灣臺中地方法院106度訴字第1717號刑事判決
    ，認其犯毒品危害防制條例第4條第2項之販賣第二級毒品罪
    並判處罪刑（共3罪），案經上訴，經本院107年度上訴字第
    401號刑事判決（即第二審確定判決，下稱原確定判決）駁
    回上訴，及經上訴後，由最高法院以107年度台上字第2806
    號刑事判決駁回上訴確定，上開刑事判決已就認定聲請人如
    何成立犯罪，詳述所憑依據及得心證理由，此有上開刑事判
    決及臺灣高等法院被告前案紀錄表在卷可參。聲請人雖執前
    詞聲請再審云云，惟查：
一、聲請不合法部分【聲請再審意旨㈠、㈡、㈢①部分，及再審意旨
    ㈣關於請求調查聲請人與上手於106年3月24日的通訊紀錄、
    新北市三重區仁義街7-11便利商店內監視器畫面及聲請人帳
    戶提領紀錄部分】：
  ㈠按法院認為無再審理由者，應以裁定駁回之；法院認為無再
    審理由而為駁回裁定後，不得更以同一原因聲請再審；法院
    認為聲請再審之程序違背規定者，應以裁定駁回之，刑事訴
    訟法第434條第1項、第3項、第433條前段分別定有明文。所
    謂「同一原因」，係指據以聲請再審之同一原因事實而言，
    至於是否為同一原因事實，則應就再次聲請再審之事由及其
    提出之證據方法，與之前已為實體上裁定駁回之聲請互作比
    較，倘聲請再審之原因事實及所提出之證據方法彼此相同者
    ，即屬同一原因事實，固不得更以同一原因聲請再審；反之
    ，若其後之再審聲請與之前再審聲請之原因事實或證據方法
    有一不同者，即難認屬同一原因事實，自不受上開不得重行
    聲請再審之限制（最高法院103年度台抗字第405號刑事裁定
    要旨參照）。
　㈡聲請人前曾以：①本案證人李秋地之證述於時、地有誤，且證
    人李秋地中風過，神智不清，原審（指原確定判決法院，下
    同）如何認定證人李秋地神智清楚，應對正常？請求對證人
    李秋地精神鑑定【同本件聲請再審意旨㈠】；②證人於偵查中
    所為之證述應屬傳聞證據，且施用毒品者所稱其向某人買受
    毒品之指證，不得作為有罪判決之唯一證據，仍須調查其他
    必要之證據，聲請人請求傳喚證人及調閱監視器畫面以證他
    人指控不實，聲請人未向他人收取金錢，甚至未與他人碰面
    ，原審有重要證據漏未調查【同本件聲請再審意旨㈡】；③通
    訊監察譯文不得直接做為判決證據，仍需調查其他證據，原
    審卻未予調查，警方已監聽聲請人多時，並有手機定位，以
    現今科技，發話地及定位聲請人在何處、身旁有誰不難查證
    ，再與證人證述對照，即可發現證人指控不實，原審以106
    年 5月8日林口麥當勞路口監視器畫面已逾期限即不予調查
    ，尚未調查其他事證即行判決，聲請人不服，請求對聲請人
    及相關證人測謊【同本件聲請再審意旨㈢①】；④聲請人所供
    毒品來源確實與本案相同且有因果關係，聲請人積極配合警
    方查獲上手及更多毒品，原確定判決卻以欠缺相當因果關係
    ，不予減輕其刑，聲請人請求調查106年3月24日與上手的通
    訊紀錄、新北市三重區仁義街7-11便利商店內及路口監視器
    畫面、聲請人帳戶提領紀錄等資料，以證明聲請人確實有與
    上手交易毒品，並經聲請人如實供出毒品來源而查獲【同本
    件聲請再審意旨㈣關於請求調查聲請人與上手於106年3月24
    日的通訊紀錄、新北市三重區仁義街7-11便利商店內監視器
    畫面及聲請人帳戶提領紀錄部分】為由，具狀向本院聲請再
    審，經本院於107年10月22日另案以107年度聲再字第187號
    裁定，以其上開據以指摘原確定判決認定事實有所不當之論
    據，經綜合判斷，俱無法使本院產生合理懷疑，不足以動搖
    原確定判決所認定之事實，而使聲請人應受無罪或輕於原罪
    名之判決，亦無應受免刑判決之情形，與刑事訴訟法第420
    條第1項第6款所定要件不符，認其再審之聲請為無理由，予
    以駁回，聲請人不服，提起抗告後，復經最高法院於108年1
    月17日以108年度台抗字第101號刑事裁定，駁回其抗告而確
    定在案，此有上開刑事裁定、聲請人之臺灣高等法院被告前
    案紀錄表在卷可稽。是本件聲請再審意旨㈠、㈡、㈢①部分，及
    再審聲請意旨㈣關於請求調查聲請人與上手於106年3月24日
    的通訊紀錄、新北市三重區仁義街7-11便利商店內監視器畫
    面及聲請人帳戶提領紀錄部分，與前述另案聲請聲請再審意
    旨所主張的內容，核屬相同，是聲請人又以同一原因事實向
    本院聲請再審，參照前揭說明，違反刑事訴訟法第434條第3
    項之規定，其此部分再審之聲請違背再審程序規定，為不合
    法，且無可補正，自應予駁回。  
二、聲請無理由部分【聲請再審意旨㈢②、㈤部分，及聲請再審意
    旨㈣關於請求調查聲請人與上游除106年3月24日通訊紀錄（
    已如前述）外之106年3月至5月間通聯紀錄及LINE對話內容
    部分】：
  ㈠聲請再審意旨㈢②部分：
　⒈按有罪之判決確定後，因發現新事實或新證據，單獨或與先
    前之證據綜合判斷，足認受有罪判決之人應受無罪、免訴、
    免刑或輕於原判決所認罪名之判決者，為受判決人之利益，
    得聲請再審；又上開新事實或新證據，指判決確定前已存在
    或成立而未及調查斟酌，及判決確定後始存在或成立之事實
    、證據，修正後刑事訴訟法第420條第1項第6款、第3項定有
    明文。此之新證據，以該證據是否具有「未判斷資料性」而
    定其新規性，應先於證據確實性（重在「證據證明力」），
    優先審查；如係已提出之證據，經原法院審酌捨棄不採者，
    即不具備新規性；倘提出所主張之新事實或新證據（含原法
    院敘明無調查必要者），單獨或與先前之證據綜合判斷，倘
    無法產生合理懷疑，不足以動搖原確定判決所認定之事實者
    ，亦無准予再審之餘地（最高法院106年度台抗字第554號刑
    事裁定意旨參照）。
　⒉聲請再審意旨㈢②雖請求勘驗警詢筆錄製作過程，查明證人等
    是否有不當取供云云。然查：原確定判決據以認定聲請人販
    賣第二級毒品甲基安非他命與證人張榮嘉2次，販賣第二級
    毒品甲基安非他命與證人李秋地1次等情，係依憑聲請人坦
    承有於原確定判決所載之時、地交付第二級毒品甲基安非他
    命予上開證人之供述，上開證人於偵查或審判中之證述，及
    相關通訊監察譯文等證據資料為據，並就上開證據資料，詳
    載其取捨論斷之心證理由，對聲請人否認犯罪之辯解及選任
    辯護人辯護意旨各節予以指駁，而認聲請人所辯不可採，認
    定聲請人確有原確定判決所認定之犯行，此有原確定判決在
    卷可稽。是原確定判決並未引用上開證人於警詢之供述為認
    定犯罪事實之證據，且對於上開證人於偵訊證述具證據能力
    且可採信亦敘明理由，則聲請再審意旨請求開啟再審程序勘
    驗警詢筆錄製作過程是否有不當取供，此證據方法，不論單
    獨或與先前之證據綜合判斷，均不足以動搖原確定判決所認
    定之事實，而得據以為聲請人無罪、免訴、免刑或輕於原確
    定判決所認定罪名之判決，亦不符合新事實或新證據必須具
    有確實性之要件，核與再審之要件不合，此部分之聲請顯無
    理由，應予駁回。
　㈡聲請再審意旨㈣關於請求調查聲請人與上游除106年3月24日通
    訊紀錄（已如前述）外之106年3月至5月間通聯紀錄及LINE
    對話內容部分、聲請再審意旨㈤部分：
　⒈按刑事訴訟之再審制度，係為確定判決認定事實錯誤而設之
    救濟程序，故為受判決人利益聲請再審者，必其聲請合於刑
    事訴訟法第420條第1項第1款至第6款或第421條所定之情形
    ，始得為之，此與非常上訴程序旨在糾正確定裁判之審判違
    背法令者，並不相同，如對於確定裁判認係以違背法令之理
    由聲明不服，則應依非常上訴程序尋求救濟（最高法院108
    年度台抗字第1289號刑事裁定意旨參照）。
　⒉次按有罪之判決確定後，因發現新事實或新證據，單獨或與
    先前之證據綜合判斷，足認受有罪判決之人應受無罪、免訴
    、免刑或輕於原判決所認罪名之判決者，為受判決人之利益
    ，始得聲請再審，刑事訴訟法第420條第1項第6款規定甚明
    。其所謂輕於原判決所認「罪名」之判決，係指與原判決所
    認罪名比較，其法定刑較輕之相異罪名而言；此所謂「應受
    免刑」之判決，指「必要及絕對」免除其刑之規定而言，如
    屬「任意或相對」免除其刑之規定者，則不在此列，而毒品
    危害防制條例第17條第1項之減輕或免除其刑之寬典，如何
    選擇，法院有裁量之權，與必免除其刑者有異，並非「應受
    免刑之判決」，自不得據為聲請再審之原因（最高法院108
    年度台抗字第1297號刑事裁定意旨參照）。又刑事訴訟法第
    420條第1項第6款所謂「輕於原判決所認罪名之判決」者，
    所稱「罪名」，與輕於原判決所宣告之「罪刑」有別，係指
    與原判決所認罪名比較，係相異且法定刑較輕之罪名而言。
    同一罪名之有無刑罰加減之原因，如自首、未遂犯、累犯等
    刑之加減，僅影響科刑範圍，但罪質不變，至於宣告刑之輕
    重，乃量刑問題，均非屬前揭法條所指罪名範圍，自不得據
    為聲請再審之原因（最高法院109年度台抗字第1633號刑事
    裁定意旨參照）。
　⒊查原確定判決對於聲請人應適用累犯規定加重其刑、無法適
    用毒品危害防制條例第17條第1項規定減輕其刑之依據，已
    於理由欄詳予說明，且依前揭說明，聲請人是否構成累犯、
    有無毒品危害防制條例第17條第1項規定之適用，僅涉同一
    罪名有無加、減或相對免除（非必免除）刑罰之原因，僅能
    影響科刑之範圍，其罪刑之本質不變，與「罪名」無涉。故
    聲請再審意旨所指：聲請人係於假釋期間犯案而不構成累犯
    ，及聲請人已供出毒品上游並助警方查獲，應有毒品危害防
    制條例第17條第1項規定之適用等節，無論是否有據，均僅
    足影響刑之輕重，並不影響「罪名」，尚不足以動搖原確定
    之有罪判決，使聲請人應受無罪、免訴、免刑（必免除其刑
    ）或輕於原判決所認「罪名」之判決，非屬刑事訴訟法第42
    0條第1項第6款所列得聲請再審之範圍，自不得據為聲請再
    審之原因。是聲請再審意旨㈣、㈤以：請求調查聲請人與上游
    除106年3月24日通訊紀錄外之106年3月至5月間通聯紀錄及L
    INE對話內容（聲請再審意旨㈣之其他部分，係前經法院認為
    無再審理由而為駁回裁定後，又以同一原因聲請再審，聲請
    不合法，業如前述），以佐證聲請人所供出毒品來源與本案
    相同並有因果關係存在，應適用毒品危害防制條例第17條第
    1項之規定減輕其刑，及原確定判決適用累犯加重之認定有
    誤云云為由聲請再審，難認有據，況聲請人此部分所指，縱
    令屬實，要係指摘原確定判決有無「判決不適用法則或適用
    不當」而違背法令之問題，屬可否提起非常上訴救濟之範疇
    ，與再審程序係就認定事實是否錯誤之救濟制度無關，亦非
    適法再審事由。故此部分再審之聲請，亦顯無理由，應予駁
    回。
參、綜上所述，聲請人所執前揭再審聲請意旨，或係前經法院認
    為無再審理由而為駁回裁定後，又以同一原因聲請再審，聲
    請再審程序顯然違背規定，而不合法且無可補正，或係與刑
    事訴訟法第420條第1項第6款規定之聲請再審要件不符，而
    顯無理由。是本件再審之聲請，部分不合法且無可補正，部
    分顯無理由，均應予駁回。
肆、末按聲請再審之案件，除顯無必要者外，應通知聲請人及其
    代理人到場，並聽取檢察官及受判決人之意見，但無正當理
    由不到場，或陳明不願到場者，不在此限；又此所稱「顯無
    必要者」，係指聲請顯屬程序上不合法且無可補正或顯無理
    由而應逕予駁回。刑事訴訟法第429條之2、法院辦理刑事訴
    訟案件應行注意事項第177條之4分別定有明文。本件再審之
    聲請，部分不合法且無可補正，部分顯無理由，均於法不合
    ，有如前述，無通知聲請人到場之必要，附此敘明。
伍、爰依刑事訴訟法第433條、第434條第1項、第3項，裁定如主
    文。
中    華    民    國  110     年    6     月     1    日
                  刑事第四庭    審判長法　官  蔡名曜  
　　　　　　　　　                    法　官  邱鼎文
                                      法　官  黃玉琪
以上正本證明與原本無異。
如不服本裁定，應於收受送達後10日內向本院提出抗告書狀(須
附繕本)。
　　　　　　　　　　　　　　　　　　　書記官　李欣憲
中　　華　　民　　國　　110 　年　　6 　　月　　2 　　日